臺灣板橋地方法院刑事判決　　　　　　　　　　　　　九十年度易字第二九三七號
　　公　訴　人　臺灣板橋地方法院檢察署檢察官
　　被　　　告　乙○○
右列被告因背信案件，經檢察官提起公訴（九十年度偵字第五二三０號），本院判決
如左：
    主  文
乙○○連續為他人處理事務，意圖損害本人之利益，而違背其任務之行為，致生損害
於本人之財產，處有期徒刑伍月，如易科罰金以參佰元折算壹日。
    事  實
一、緣乙○○原係高霖清潔有限公司（下簡稱：高霖公司）之股東，於民國（下同）
    八十七年一月間之某日，與甲○○共商改組公司，由甲○○投資新臺幣（下同）
    六十五萬元（內含乙○○八十六年間向甲○○借貸之二十萬元欠款），雙方言明
    公司經營如有盈餘，甲○○取其中之百分之四十，乙○○則取其中之百分之五十
    ，另一股東丁○○占百分之十，嗣於八十七年一月二十二日高霖公司改組成立後
    （設於臺北市大安區○○○路○段七九號四樓之六），由甲○○擔任高霖公司名
    義上之登記負責人，甲○○並委託乙○○負責實際經營高霖公司業務，且交付高
    霖公司公司印鑑及負責人甲○○印鑑章予乙○○，用以支付對外營業費用、請領
    統一發票、銀行帳戶提存款及繳納公司稅賦等，藉以維持高霖公司之正常營運，
    乙○○係受委任為他人（高霖公司）處理事務之人。乙○○明知高霖公司應按期
    向台北市稅捐稽徵處大安分處申報繳納營業稅、向臺閩地區勞工保險局繳交勞工
    保險費、向中央健康保險局（台北分局）繳交健保費，詎乙○○為高霖公司處理
    上開事務，竟意圖損害本人之利益，而基於背信之概括犯意，於如附表一、二、
    三所示之時間，均未向台北市稅捐稽徵處大安分處辦理繳納營業稅，向臺閩地區
    勞工保險局繳交勞工保險費、及向中央健康保險局（台北分局）繳交全民健康保
    險費，而違背其對高霖公司任務之行為，致使高霖公司除因積欠營業稅、勞工保
    險費、全民健康保險費外，且因逾期未繳納，而另加徵滯納金（或並計利息）之
    處罰，致生損害於高霖公司之財產【高霖公司所欠繳之營業稅、勞工保險費、全
    民健康保險費，及滯納金、利息，依序詳如附表一、二、三所示】。嗣甲○○因
    高霖公司欠稅問題，於八十九年十月間接獲其已遭內政部警政署入出境管理局限
    制出境處分函件後，始悉上情。
二、案經甲○○訴請臺灣板橋地方法院檢察署檢察官偵查起訴。
    理  由
一、訊據被告乙○○矢口否認有何背信之犯行，並辯稱：高霖公司向稅捐機關申報的
    資料上雖有盈餘，但公司尚有一些未申報的人員薪資支出，如果扣掉這部分，公
    司沒有盈餘；且高霖公司一直有虧損，八十八年三月間甲○○離該公司後，有半
    年找不到人，公司尚有其他債務未清償，所以才欠繳高霖公司應繳之稅、費等語
    。經查：
(一)、右揭甲○○於前於八十七年一月間投資六十五萬元（內含乙○○八十六年間向甲○○借貸之二十萬元），改組高霖公司，雙方言明公司經營如有盈餘，甲○○取
    其中之百分之四十，被告乙○○則取其中之百分之五十，另一股東丁○○占百分
    之十，及於八十七年一月二十二日高霖公司改組成立後，由甲○○擔任高霖公司
    名義上之登記負責人，甲○○並委託被告乙○○負責實際經營高霖公司業務，且
    交付高霖公司印鑑及負責人甲○○印鑑章予乙○○，用以支付對外營業費用、請
    領統一發票、銀行帳戶提存款及繳納高霖公司稅、費等情，業據被告於偵審中坦
    承不諱，核與告訴人甲○○指訴相符，並經證人丁○○於偵審中證述屬實（見偵
    查卷第四十六、四十七頁，本院九十年十一月七日訊問筆錄），並有高霖公司改
    組前後公司變更登記事項卡影本共四份在卷足參（見偵查卷第六十三至六十六頁
    ）。足見被告乙○○係因高霖公司之法定代理人甲○○之授權委託，而為高霖公
    司之實際負責人，被告乙○○係受委任為高霖公司處理事務之人甚明。
(二)、又高霖公司均未於如附表一、二、三所示之時間，按期向台北市國稅局辦理繳納
    營業稅，向臺閩地區勞工保險局繳交勞工保險費、及向中央健康保險局（台北分
    局）繳交全民健康保險費，致使高霖公司除因積欠營業稅、勞工保險費、全民健
    康保險費外，且因逾期未繳納，而另加徵滯納金（或並計利息）之處罰【高霖公
    司所欠繳之營業稅、勞工保險費、全民健康保險費，及滯納金、利息，依序詳如
    附表一、二、三所示】等情，有台北市稅捐稽徵處大安分處九十一年四月十六四
    北市稽大安甲字第０九一六一四六五九００號函、勞工保險局九十一年四月四日
    保才欠字第０九一六００四二二一０號函、中央健康保險局台北分局九十一年四
    月十日健保北承一字第０九一００一０四六九號函及各函所附高霖公司積欠稅費
    、滯納金（或利息）明細在卷足憑。再者，被告明知高霖公司每二個月需申報繳
    納營業稅、每月需繳納勞健保費等情，亦據被告供明在卷（見本院九十年十一月
    二十六日訊問筆錄）。由是觀之，被告未按期繳納高霖公司之營業稅、勞工保險
    費、全民健保費，足認其有違背其對高霖公司任務之行為，且因該等稅、費逾期
    未繳納，而另加徵高霖公司之滯納金（或並計利息），均有生損害於高霖公司之
    財產甚明。是公訴人認被告乙○○係受高霖公司法定代理人甲○○之委託，實際
    經營公司業務，被告乙○○係為甲○○處理事務及致生損害於甲○○各節，均有
    誤會。
(三)、(1)又高霖公司於八十九年五月十五日申報營利事業所得稅，高霖公司之八十八年
    度課稅所得額為四十九萬二千七百三十九元（所得期間：八十八年一月一日起至
    八十八年十二月三十一日止），有高霖公司八十八年度營利事業所得稅結算申報
    書、財政部台北市國稅局所得扣繳憑單申報書各一份附卷足稽（見偵查卷第二十
    三至二十五頁），顯見被告所辯高霖公司一直有虧損乙節，已難遽信；(2)再者，
    證人丙○○於本院調查時證稱：月薪二萬一千元，一年多以前就沒做了云云（見
    本院九十年十一月七日訊問筆錄），且有其中國農民銀行活期儲蓄存款存摺影本
    一份（其中記載：八十八年二月十日乙○○匯款五萬元、八十八年四月十二日乙○○會款四萬二千元、八十八年六月十日乙○○匯款四萬二千元、八十八年七月
    九日乙○○匯款二萬一千元〔合計：十五萬五千元〕）在卷可參；證人壬○○證
    稱：二年多以前，做了不到一個月就離開，領了二萬出頭的薪水（見本院同日訊
    問筆錄）；證人庚○○證稱：八十七年，我只做了一個多月，領了一次薪水，約
    一萬多元（見本院同日筆錄）；證人己○○○證稱：我實拿一萬二千元，錢都是
    進我而子黃建智的帳戶，三個月，我共領了三萬多元（見本院九十年十一月二十
    六日訊問筆錄）。是縱使加計證人丙○○、壬○○、庚○○、己○○○等實領而
    未申報為高霖公司之薪資支出之數額，對照前開高霖公司之八十八年度課稅所得
    額為四十九萬二千七百三十九元，仍難認高霖公司八十八年度之營業有何虧損可
    言。(3)至於，被告乙○○與甲○○共同於八十七年十二月三十一日、八十七年七
    月十七日分別向辛○○借款二十萬元、三十萬元（均已償還），被告乙○○另向
    辛○○借款一筆三十萬元（尚未償還），及被告乙○○與甲○○共同於八十八年
    三月間借用證人戊○○名義向銀行貸款二十萬元，貸款僅繳至八十九年九月，之
    後即未在繳納等情，固據證人辛○○、證人戊○○於本院調查時證述屬實（分見
    本院九十年十二月十日、九十年十二月二十六日訊問筆錄），核與被告乙○○及
    甲○○供陳相符，另有本票、借據影本各二紙在卷可參。惟參諸該等債務均係被
    告乙○○、或與甲○○共同舉債（均未列入高霖公司之資產負債），及部分債務
    係在八十七年間發生，甚且部分債務迄未清償完畢等情，尚難認上開債務與高霖
    公司有何關係；縱如被告所辯係為支應高霖公司之開銷而對外舉債，惟參酌被告
    乙○○選擇清償個人（形式上與高霖公司無關）之部分債務，而不繳納前開高霖
    公司應按期繳納之稅、費，致因逾期未繳納，而另加徵滯納金（或並計利息）之
    處罰，此益徵被告乙○○有損害高霖公司之意圖，且致生損害於高霖公司之財產
    甚明。
(四)、綜上所述，被告前開辯解，均難採信。本件事證明確，被告之犯行，堪以認定。
二、核被告乙○○所為，係犯刑法第三百四十二條第一項背信罪。被告先後多次背信
    行為，時間緊接，所犯構成要件相同之罪，應依連續規定論以一罪並加重其刑。
    爰審酌被告犯罪之動機、目的、手段，及其品行、生活狀況、智識程度、犯罪所
    生之損害，及犯罪後態度等一切情狀，量處如主文所示之刑。查被告乙○○行為
    後，刑法第四十一條業於九十年一月四日經立法院修正通過，並經總統於同年月
    十日公布，而於同年月十二日生效施行，其修正條文為：「犯最重本刑為五年以
    下有期徒刑以下之刑之罪，而受六個月以下有期徒刑或拘役之宣告，因身體、教
    育、職業、家庭之關係或其他正當事由，執行顯有困難者，得以一元以上三元以
    下折算一日，易科罰金。但確因不執行所宣告之刑，難收矯正之效，或難以維持
    法秩序者，不在此限。」「併合處罰之數罪，均有前項情形，其應執行之刑逾六
    月者，亦同」，核與修正前刑法第四十一條相較，修正後條文顯較有利於被告，
    故本件既符合修正後刑法第四十一條之情形，自應依刑法第二條第一項規定，依
    修正後刑法第四十一條第一項之規定諭知易科罰金之折算標準，合此敘明。
據上論斷，應依刑事訴訟法第二百九十九條第一項前段，刑法第二條第一項、第五十
六條、第三百四十二條第一項、第四十一條第一項前段，罰金罰鍰提高標準條例第一
條前段、第二條，判決如主文。
中      華      民      國      九十一    年      七     月     九      日
                                      臺灣板橋地方法院刑事第四庭
                                          法  官  劉  大  衛
右正本證明與原本無異。
如不服本判決，應於判決送達後十日內向本院提出上訴狀。
                                          書記官  蕭  興  南
中      華      民      國      九十一      年      七    月     十     日
附錄本案論罪科刑法條全文：
刑法第三百四十二條
為他人處理事務，意圖為自己或第三人不法之利益或損害本人之利益，而為違背其任
務之行為，致生損害於本人之財產或其他利益者，處五年以下有期徒刑、拘役或科或
併科一千元以下罰金。
前項之未遂犯，罰之。
